臺灣臺北地方法院民事判決　　　　　　98年度勞簡上字第22號
上　訴　人　兆豐電通股份有限公司
法定代理人　李國治
訴訟代理人　江肇欽律師
複　代理人　黃淑琳律師
　　　　　　張紫翔
被　上訴人　陳美鳳
訴訟代理人　朱麗真律師
上列當事人間請求給付薪資等事件，上訴人對於民國99年3月4日
本院臺北簡易庭97年度北勞簡字第81號第一審判決提起上訴，本
院於民國99年12月29日言詞辯論終結，判決如下：
    主  文
原判決關於命上訴人給付被上訴人超過新臺幣壹拾玖萬肆仟伍佰
玖拾元，及自民國九十七年八月二十三日起至清償日止，按週
年利率百分之五計算之利息部分，及該部分假執行之宣告，暨訴
訟費用之裁判均廢棄。
前開廢棄部分，被上訴人在第一審之訴駁回。
上訴人其餘上訴駁回。
第一審關於命上訴人負擔訴訟費用部分及第二審訴訟費用，由被
上訴人負擔十分之七，餘由上訴人負擔。
    事實及理由
一、被上訴人起訴主張：被上訴人自民國96年7月16日起即任職
    於上訴人公司，擔任顧問總監一職。詎上訴人非法剋扣薪水
    ，被上訴人多次請求上訴人發給薪資未果，至97年5月5日上
    訴人悍然要求被上訴人不用前往上班，雖被上訴人仍前往上
    班，惟遭上訴人所拒，被上訴人迫於無奈只得向桃園縣勞資
    和諧促進會申請協調，並於97年6月27日之勞資爭議協調會
    中向上訴人主張終止勞動契約，依法請求其給付以下費用：
    (一)兩造勞動契約期間自96年7月16日起至97年6月27日止，被
    上訴人薪資經兩造約定為每月新台幣（下同）8萬元，受僱
    期間合計應領薪資為91萬4,667元，扣除上訴人已給付薪資
    38萬6,427元，上訴人尚積欠被上訴人52萬8,240元。(二)依勞
    動基準法（下稱勞基法）第14條、第16條、第18條規定，被
    上訴人得向上訴人請求終止預告期間10日之工資2萬6,667元
    。(三)兩造勞動契約自96年7月16日起至97年6月27日止，共11
    個月又12日，因勞工保險條例就未滿1個月之日數未作規定
    ，應回歸適用勞基法第17條規定以1個月計，故被上訴人得
    請求之資遣費為4萬元（計算式：80,000x0.5x1=40,000）。
    (四)被上訴人之母陳賴秀妹於97年5月28日逝世，依勞工保險
    條例規定，得請領喪葬津貼，詎上訴人於被上訴人任職期間
    ，未為被上訴人投保勞工保險，致被上訴人受有不得請領喪
    葬津貼之損失，依行政院勞工委員會發布之勞工保險投保薪
    資分級表，被上訴人月投保薪資為4萬3,900元，故被上訴人
    得請求上訴人賠償之喪葬津貼為13萬1,700元。(五)被上訴人
    自96年7月16日起至97年6月27日止受僱於上訴人，若上訴人
    於該期間有為被上訴人投保就業保險，往前3年內，被上訴
    人之保險年資合計即超過1年以上，復以被上訴人係依勞基
    法第14條終止勞動契約，屬非自願離職，被上訴人本可依就
    業保險法規定請領失業給付，然因上訴人未為被上訴人投保
    ，致被訴人受有無法請領失業給付之損害，被上訴人自得依
    就業保險法第38條之規定，向上訴人請求損害賠償15萬8,04
    0元（計算式：43,900x0.6x6= 158,040），並聲明：上訴人
    應給付被上訴人88萬4,647元及自本起訴狀繕本送達翌日起
    至清償日止，按週年利率5%計算之利息。
二、上訴人則以：緣被上訴人與訴外人張碧娥曾共同經營比利小
    雞有限公司（下稱比利小雞公司），由被上訴人擔任董事長
    ，張碧娥擔任副董事長，並經營國內極為知名之比利小雞蛋
    糕連鎖店。未料，該公司因經營不善，於96年3、4月間發生
    跳票而倒閉，上訴人公司之董事王福漲因與被上訴人熟識，
    基於愛才惜才之想法，乃邀上訴人公司負責人李國治共同集
    資1,200萬元，於96年7月10日成立上訴人公司，並購入原比
    利小雞公司之相關烘焙設備及器具，繼續經營蛋糕連鎖業務
    ，並由上訴人於96年7月16日與被上訴人、張碧娥共同簽署
    經營合作契約書，約定由張碧娥擔任執行副總經理，負責上
    訴人公司之營運，而被上訴人則擔任顧問總監，負責公司發
    展之開發企劃，並由渠依股東會決議、公司章程規定與董事
    會之決議，以公司最大利益採責任制治理上訴人公司，被上
    訴人及張碧娥均為核心經營團隊成員，依約均分配上訴人公
    司經營紅利，是被上訴人顯非受他人指揮監督執行工作，並
    可就自己經營之成果分享利益，其與上訴人間不具有勞動契
    約關係，應為委任關係。又被上訴人擔任上訴人顧問總監之
    初，便曾向上訴人建議要另外成立一家新公司，即後來之麥
    豐公司國際股份有限公司（下稱麥豐公司），專門作為商標
    授權之加盟總部，而上訴人則擔任中央廚房角色，被上訴人
    則轉至新成立之麥豐公司繼續擔任顧問總監之職，兩造乃於
    96年10月16日解除系爭合約，而被上訴人隨後即以麥豐公司
    顧問總監之名義參與該公司之運作，並自97年3月麥豐公司
    設立登記時起，開始自該公司領取報酬，基此，上訴人應給
    付被上訴人之委任報酬僅3個月即24萬元，上訴人已陸續給
    付被訴人39萬3,427元，並無積欠被上訴人任何報酬。退步
    言之，縱認兩造間委任關係非於96年10月16日終止，惟被上
    訴人曾於97年2月4日提出離職申請書，至此兩造間委任關係
    亦已終止，則上訴人應給付之報酬為6個月又19日即53萬667
    元，被上訴人曾向上訴人借款35萬元，亦得以此抵銷。再者
    ，若法院認兩造間仍屬勞動契約關係，則兩造間勞動契約關
    係，應於96年10月16日，至遲於97年2月4日已終止，上訴人
    以前開借款相抵銷後，亦無積欠被上訴人任何薪資。被上訴
    人既係自行請辭而終止兩造間勞動契約關係，自無從請求上
    訴人給付預告工資或資遣費。末以，被上訴人因經營比利小
    雞公司不善而負債累累，為避免債權人發現其在上訴人公司
    任職進而追討債務，故要求上訴人不要為其投保勞保，故未
    參加勞保係可歸責於被上訴人本身之事由，上訴人不負因此
    所生之損害賠償責任，且被上訴人係自動離職，亦與請領失
    業給付之條件有違，自無短受失業給付之損害可言。如認上
    訴人仍負有給付之義務，則上訴人公司仍得於被上訴人積欠
    借款之範圍內行使抵銷權等語，資為抗辯。
三、原審判命上訴人應給付被上訴人67萬7,000元及自97年8月23
    日起至清償日止，按週年利率5%計算之利息，而駁回被上訴
    人其餘請求。上訴人就其敗訴部分不服提起上訴，上訴聲明
    ：原判決不利上訴人之部分廢棄；上開廢棄部分，被上訴人
    於第一審之訴駁回。被上訴人則聲明：上訴駁回（被上訴人
    就其敗訴部分未據上訴，業經確定）。
四、兩造不爭執之事實：
  (一)被上訴人自96年7月16日起任職於上訴人公司，擔任總監乙
    職，被上訴人每月給付上訴人8萬元。
  (二)兩造及訴外人張碧娥於96年7月16日簽立系爭經營合作契約
    ，約定由上訴人提供烘焙設備及器具，訴外人張碧娥負責營
    運、被上訴人負責公司發展之開發企劃，合作經營事業。
  (三)被上訴人曾於97年2月4日簽立離職申請書，記載將於同年2
    月29日離職，惟其後被上訴人持續至上訴人公司工作至97年
    5月15日止。
  (四)被上訴人曾向桃園縣勞資和諧促進會申請協調，於97年6月2
    7日會中，被上訴人向上訴人終止勞動契約。
  (五)兩造曾於96年8月9日簽立貸款契約書，約定被上訴人向上訴
    人借款35萬元，每月還款2萬元，至完全還清日止，於合作
    之新公司成立後，新公司完全移轉並取代上訴人。
五、被上訴人主張其受僱於上訴人，上訴人無故扣留薪水及終止
    勞動契約關係，並非合法，其已依法終止勞動契約，上訴人
    應給付積欠薪資、資遣費、勞保未投保所生之喪葬津貼請領
    損失、失業給付請領損失，為被告所否認，並以前揭情詞置
    辯，茲本件之爭點在於：(一)兩造間有無勞動契約關係存在？
    (二)兩造間勞動契約關係何時終止？(三)被上訴人請求短少薪資
    、資遣費、喪葬津貼及失業給付之損失有無理由？上訴人能
    否以被上訴人未清償之借款相抵銷？
  (一)兩造間有無勞動契約關係存在？
  1.按當事人不得於第二審上訴程序提出新攻擊或防禦方法，但
    係對於在第一審已提出之攻擊或防禦方法為補充者，不在此
    限，民事訴訟法第447條第1項第3款定有明文。又上述規定
    ，於簡易事件之第二審上訴程序準用之，民事訴訟法第436
    條之1第3項亦有規定。本件上訴人於原審時即已否認兩造間
    有勞動契約關係存在，辯稱：兩造間為合夥關係，並提出兩
    造間簽立之系爭經營合作契約書為證，則上訴人公司於本件
    第二審程序中依前開經營合作契約書抗辯：兩造間為委任契
    約關係，並聲請傳喚王福漲、張碧娥，即屬對第一審已提出
    之攻擊或防禦方法為補充，核與前開規定相符，自應予准許
    ，核先敘明。
  2.按勞基法所規定之勞動契約，係指當事人之一方，在從屬於
    他方之關係下提供職業上之勞動力，而由他方給付報酬之契
    約，與委任契約之受任人，以處理一定目的之事務，具有獨
    立之裁量權者有別。惟公司之員工與公司間係屬僱傭關係或
    委任關係，應以契約之實質關係為判斷（最高法院90年度台
    上字第1795號判決意旨參照）。而所謂勞動契約當事人之勞
    工，通常具有下列特徵：(一)人格從屬性，即受雇人在雇主企
    業組織內，服從雇主權威，並有接受懲戒或制裁之義務。(二)
    親自履行，不得使用代理人。(三)經濟上從屬性，即受雇人非
    為自己之營業勞動，而係從屬於他人，為該他人勞動。(四)納
    入雇方生產組織體系，並與同僚間居於分工合作狀態。又基
    於保護勞工之立場，一般就勞動契約關係之成立，均從寬認
    定，只要有部分從屬性，即足成立（最高法院92年台上第23
    61號判決意旨參照）。至所謂委任係指委任受任人處理事務
    之契約而言。委任之目的，在一定事務之處理，故受任人給
    付勞務，僅為手段，除當事人另有約定外，得在委任人所授
    權限範圍內，自行裁量決定處理一定事務之方法，以完成委
    任之目的。所謂僱傭則係受僱人為僱用人服勞務之契約而言
    。僱傭之目的，僅在受僱人單純提供勞務，有如機械，對於
    服勞務之方法毫無自由裁量之餘地。兩者之內容及當事人間
    之權利義務均不相同（最高法院83年度台上字第1018號判決
    意旨參照）。是僱傭契約與委任契約，均具勞務供給之性質
    ，然在僱傭契約係以給付勞務之自體，為契約之目的；委任
    則以處理事務為契約之目的，其給付勞務僅為一種手段。受
    任人之處理委任事務，雖亦須依委任人之指示，但有時亦有
    獨立裁量之權，此觀民法第535條、第536條規定即明。當事
    人間所訂立契約類型究為何者，應自當事人間約定之契約目
    的、主要給付義務、是否有裁量權限等觀之，非單純以契約
    名稱論斷。
  3.查兩造於96年7月16日簽署系爭經營合作契約，其中第1條、
    第2條、第5條固約定，由被上訴人擔任顧問總監，負責公司
    發展之開發企劃，包括公司經營發展方針及策略之擬定執行
    等，被上訴人同意依股東會決議、公司章程規定並遵守董事
    會決議，以公司最大利益採責任制治理上訴人公司，被上訴
    人應於上訴人公司開會或上訴人公司有所請求時，針對上訴
    人公司營運狀況及經營計畫對董事會進行報告，被上訴人並
    列為核心經營團隊參與分配紅利，若累計本業稅前淨虧損達
    100萬元以上，上訴人得要求被訴人終止契約，且被上訴人
    不得拒絕等情，有系爭經營合作契約書在卷可稽。惟查，被
    上訴人自96年7月16日起任職於上訴人公司，任職期間約每7
    至10日即參與主管會議乙次，歷次主管會議均在上訴人公司
    董事王福漲所經營之另家21世紀公司總部召開，由王福漲擔
    任主席，上訴人公司負責人李國治、被上訴人、張碧娥均列
    席參與，會議間討論事宜係關於上訴人作為歐式西點工廠及
    產銷事業體以及另成立麥豐公司作為連鎖蛋糕加盟總部之營
    運計劃及相關執行進度，各由被上訴人、張碧娥負責提報內
    容，會議中除針對被上訴人等人提報內容加以決議外，並指
    示被上訴人等相關人員下次主管會議提報事項，而加盟總部
    之品牌名稱係經多次討議決議後，於96年9月16日主管會議
    中決議品牌名稱為「中文：蛋糕城堡…公司名稱：麥豐國際
    股份有限公司」，甚且於98年4月22日主管會議中指示：「
    加盟發展部將分三部，業務一部台北市、汐止鎮、基隆市由
    李文賢負責，業務二部台北縣、淡水鎮、三芝鄉、萬里鄉由
    周建宏負責，業務三部桃園縣、新竹縣市由被上訴人負責，
    以上三部之主管直接對王董（李董）負責，人效以每月人需
    成交2家為主」等情，又關於上訴人公司蛋糕連鎖加盟總部
    即麥豐公司之批貨額、加盟總部導覽、特許加盟授權申請書
    、商標申請案、開店時程表、CIS企業識別系統、網域申請
    等重要事項，均由上訴人公司負責執行之相關人員直接呈請
    上訴人公司負責人李國治及王福漲決定，被上訴人僅於會簽
    單位意見欄上表示意見等情，有歷次主管會議記錄、簽呈在
    卷可佐，足見被上訴人雖負責執行上訴人公司蛋糕連鎖加盟
    總部即麥豐公司之規劃籌設，惟其規劃籌設之歷來進展及決
    策均係由上訴人公司負責人李國治及董事王福漲決定，並受
    渠等指揮監督，且其工作內容需與上訴人公司其他員工溝通
    協調、分工合作。又查，被上訴人雖無須打卡上班，惟出入
    公司須刷門禁卡，上訴人並依門禁卡之記錄，以被上訴人遲
    到18次、整天未刷卡上下班3次，依出勤管理辦法第3-4條遲
    到、早退、曠職規定，要求被上訴人說明96年12月出勤異常
    狀況，且於被上訴人說明後，據此核扣薪資，有異常報告單
    、薪資明細表為證，顯然被上訴人於任職期間適用上訴人公
    司工作規則，上訴人並得對之施以扣薪之懲戒手段。再者，
    被上訴人任職期間係固定向上訴人公司領取每月薪資8萬元
    ，未曾領取其他紅利、獎金，亦為上訴人公司所不爭執，則
    被上訴人任職於上訴人公司顯然在人格上、組織上及經濟上
    均有高度從屬性，兩造間應為勞動契約關係。至證人王福漲
    雖證稱：被上訴人與其簽立系爭經營合作契約係受託經營上
    訴人公司食品部，被上訴人僅對董事會負責等語；惟查，王
    福漲為上訴人召開歷次主管會議之主席，實際參與上訴人公
    司經營，並與上訴人公司負責人李國治共同參與決策指示上
    訴人公司蛋糕連鎖加盟總部麥豐公司籌設過程，有前開主管
    會議記錄為憑，其與本件利害攸關，難期其證詞無偏頗上訴
    人公司之虞，況證人張碧娥於本院準備程序中亦到庭結證稱
    ：只參加過幾次籌備會議，沒有參參加過董事會，不知道上
    訴人公司有開過董事會等語（見本院98年6月29日準備程序
    筆錄），再參以由前開主管會議記錄觀之，上訴人公司主管
    會議之出席成員均為上訴人公司食品部之相關主管，並無董
    事會成員，顯然證人王福漲前開證述與事實不符，不足採信
    。
  (二)兩造間勞動契約關係何時終止？
  1.查被上訴人自任職時起，薪資係由上訴人以支票發給，惟自
    97年3月間麥豐公司設立登記時起，薪資改由麥豐公司名義
    發給，固為被上訴人所不爭執，然被上訴人自進入上訴人公
    司任職至麥豐公司於97年3月12日成立後，其工作地點始終
    在桃園縣蘆竹鄉南崁辦公室，均從事關於上訴人公司蛋糕連
    鎖加盟事業相關工作，且於麥豐公司成立後，被上訴人猶依
    前例，按期參與上訴人公司每7至10日在王福漲經營之21世
    紀總部召開之主管會議，參與會議之成員同為麥豐公司成立
    前之上訴人公司藍秀貞經理、李文賢、傅琡琍等人，會議中
    提案討論亦係關於麥豐公司成立後加盟店之展店與經營事宜
    ，亦有前開主管會議記錄在卷可佐，足見於麥豐公司成立前
    後，被上訴人與上訴人公司之勞動契約關係並無何變更；參
    以上訴人公司與麥豐公司關係密切，麥豐公司負責人為上訴
    人公董事王福漲，有營業事業登記證為證，則上訴人基於財
    務及稅務考量，改以麥豐公司名義給付被上訴人薪資雖無不
    可，然尚不得遽此即謂被上訴人改至麥豐公司任職。
  2.查被上訴人於97年2月4日提出離職申請書，雖有卷附之離職
    申請書為證，惟觀之該職職申請書上之記載，被上訴人係於
    97年2月4日提出，預計離職日期為97年2月29日，並註明因
    西寧店要開幕，可延至97年3月15日，而上訴人公司負責人
    李國治則於97年5月5日於其上批示「1.准其辭職（慰留後仍
    無共識）2.請管理部結清薪資（5/5止）並索回借款餘額」
    ，亦即於被上訴人提出該離職申請書後，上訴人遲未表示准
    否並予慰留，且被上訴人仍持續至上訴人公司工作，於預定
    最終離職日97年3月15日後之97年3月25日、97年4月8日、97
    年4月17日、97年4月22日除參與上訴人公司主管會議外，並
    曾參與97年4月9日、97年4月9日、97年4月10日其他會議，
    且上訴人公司負責人李國治於97年4月17日主管會議更指示
    ：「如何將漢口店之間關係修補與建構，請各部門自我了解
    ，並請陳總監（即被上訴人）至漢口店多了解與溝通。」，
    另於97年4月22日主管會議上指示：「加盟發展部將分三部
    ：…業務三部：桃園縣、新竹縣市：由陳美鳳總監負責…以
    上三部之主管直接對王董（李董）負責…人效以每月每人需
    成交2家為主」等情，有主管會議記錄為證，顯然於被上訴
    人於提出職職申請後，因上訴人慰留，被上訴人仍繼續提供
    勞務，嗣更進一步受上訴人指示負責加盟事業業務三部展店
    工作，亦即被上訴人與上訴人公司間業已就被上訴人繼續於
    上訴人公司任職服務乙節，業已達成合意，則上訴人以被上
    訴人曾提出離職申請書而謂兩造已終止勞動契約，同無足取
    。
  (三)被上訴人請求短少薪資、資遣費、喪葬津貼及失業給付之損
    失有無理由？
  1.查上訴人公司與被上訴人間已合意被上訴人繼續於上訴人公
    司任職服務乙節，已如前述，惟上訴人公司於97年5月5日以
    前開離職申請書之批示，拒絕被上訴人上班及支付薪資，為
    上訴人公司所不爭執，則被上訴人於97年6月27日勞資爭議
    協調會上，以勞基法第14條第1項第6款規定，向上訴人公司
    為終止勞動契約之意思表示，即生合法終止勞動契約之效力
    。
  2.茲就被上訴人各項請求論述如下：
  (1)薪資部分：
    被上訴上主張自任職時起，約定月薪8萬元乙節，已據提出
    薪資單為證，且為上訴人公司所不爭執，上訴人公司雖抗辯
    自96年7月16日起至96年9月30日止，因執行副總代表員工提
    案，於麥豐公司籌備期間3個月不支領效率獎金20%，實支薪
    資80%云云，惟此為被上訴人所否認，上訴人就此亦未能舉
    證經被上訴人同意減薪，自不得僅以個別員工提案意見，任
    意扣減被上訴人薪資。查被上訴人任職期間自96年7月16日
    起至97年6月27日止，合計任職11個月又12日，應得薪資為
    91萬2,000元（計算式：80,000×11＋80,000÷30×12＝912
    ,000，元以下四捨五入），扣除扣繳之所得稅11,980元，被
    上訴人應得薪資為90萬20元。又被上訴人於96年8月9日向上
    訴人公司借款35萬元，有貸款契約書在卷可佐，依貸款契約
    書第1條約定：「乙方（即被上訴人）同意每月還款新台幣2
    萬元正，至完全還清日止終止本契約。」第2條約定：「雙
    方同意於合作之新公司成立後，新公司完全移轉並取代甲方
    （即上訴人公司）。」參之前開貸款契約於簽立時，麥豐公
    司尚未成立，且被上訴人自任職時起，係由上訴人依約發給
    薪資，迄自97年3月麥豐公司設立登記成立之後，始改由麥
    豐公司發給被上訴人薪資，並由麥豐公司自被上訴人應領之
    薪資中代扣借款，為兩造所不爭執，足見前開貸款契約約定
    「由新公司完全移轉並取代甲方」應係指被上訴人對上訴人
    之借款，採按月扣薪2萬元抵償，且於麥豐公司成立後，因
    被上訴人薪資改由麥豐公司發給，則對被上訴人按月扣薪2
    萬元抵償借款改由麥豐公司行使之，直至完全還清日止；亦
    即由前開貸款契約之約定觀之，上訴人公司並無轉讓對被上
    訴人前開借款債權之意。復查，被上訴人於任職上訴人公司
    期間，上訴人僅給付薪資39萬3,427元，為上訴人所不爭執
    ，又上訴人自96年8月起至97年2月止得對被上訴人扣薪14萬
    元（計算式：7個月×2萬元），麥豐公司自97年3月起至97
    年6月止代上訴人對被上訴人扣薪8萬元（計算式：4個月×2
    萬元），則上訴人尚應給付被上訴人薪資為28萬6,593元。
  (2)資遣費部分：
    按雇主依勞動基準法第11條或13條但書終止勞動契約者，應
    依左列規定發給勞工資遣費：一、在同一雇主之事業單位繼
    續工作，每滿1年發給相當於1個月平均工資之資遣費。二、
    依前款計算之剩餘月數，或工作未滿1年者，以比例計給之
    。未滿1個月者以1個月計，勞基法第17條定有明文。又按勞
    工適用本條例之退休金制度者，適用本條例後之工作年資，
    於勞動契約依勞基法第11條、第13條但書、第14條及第20條
    或職業災害勞工保護法第23條、第24條規定終止時，其資遣
    費由雇主按其工作年資，每滿1年發給2分之1個月之平均工
    資，未滿1年者，以比例計給；最高以發給6個月平均工資為
    限，不適用勞基法第17條之規定，勞工退休金條例第12條第
    1項亦有明文。查被上訴人於上訴人公司任職期間係自96年7
    月16日起至97年6月27日止，被上訴人平均工資為8萬元，則
    被上訴人任職期間計有11個月又12日，被上訴人得請求上訴
    人公司給付之資遣費為3萬8,000元【計算式：80,000×（11
    ＋12/30）÷12×0.5=38,000】。
  (3)喪葬津貼及失業給付部分：
    按投保單位不依本條例之規定辦理保險手續者，按自僱用之
    日起，至參加保險之日止應負擔之保險費金額，處以2倍罰
    鍰。勞工因此所受之損失，並應由投保單位依本條例規定之
    給付標準賠償之，勞工保險條例第72條第1項定有明文。次
    按投保單位不依本法之規定辦理加保手續者，按自應為加保
    之日起，至參加保險之日止應負擔之保險費金額，處以10倍
    罰鍰。勞工因此所受之損失，並應由投保單位依本法規定之
    給付標準賠償之，就業保險法第38條亦定有明文。是勞工依
    前開規定請求雇主賠償其損害，應以雇主有為勞工投保之義
    務，惟未依規定為勞工加保，始足當之，如勞工係因個人事
    由，請求雇主勿予加保，則勞工未參加勞工保險係非可歸責
    於雇主，雇主自無須依前開規定對勞工負損害賠償責任。查
    被上訴人前為比利小雞公司之董事長，因經營不善倒閉，且
    對外負有數千萬元債務等情，有台灣桃園地方法院97年度偵
    字第9796號起訴書在卷可參，且為被上訴人所不爭執；又上
    訴人所辯：被上訴人於比利小雞公司結束營業後旋至上訴人
    公司任職，為避免任職情形經由勞健保資料為債權人知悉，
    進而查扣其薪資所得，故而要求上訴人不要為其加保勞工保
    險、全民健康保險，上訴人核發予勞工之薪資原為薪資轉帳
    ，惟配合被上訴人避債之要求，改以支票給付等情，有支票
    影本在卷可稽，質之被上訴人亦自承：公司除了伊未投保勞
    保外，其他的人薪水都不是以支票發給，公司說因為我們信
    用出問題，所以沒有幫伊投保勞健保等語（見99年10月15日
    準備程序筆錄），顯然上訴人特別以支票給付被上訴人薪資
    ，係因被上訴人為逃避鉅額債務，要求上訴人配合所致，被
    上訴人自任職上訴人公司之初，即有意避免其他債權人以其
    任職薪資追償債務乙節，至屬顯然。被上訴人既有意要求上
    訴人配合以支票方式發薪以逃避其他債權人追債，苟上訴人
    依法為被上訴人辦理勞工保險加保手續，則被上訴人任職資
    料即可經過公開之勞健保資料查詢，輕易為債權人查知，並
    據以追償其任職期間收入，則被上訴人前開逃避債務規劃豈
    非徒勞，是上訴人所辯係被上訴人主動要求不要參加勞工保
    險乙節，應屬可信。被上訴人既係主要要求不要參加勞工保
    險，則其就未參加勞工保險而未能領取喪葬津貼、失業給付
    即非可歸責於上訴人，故其請求上訴人賠償此部分之損害，
    即屬無據。
  3.基上，上訴人尚積欠被上訴人32萬4,593元（即薪資28萬6,
    593元加上資遣費3萬8,000元），惟被上訴人就其前向上訴
    人借款35萬元僅按月扣抵22萬元（即上訴人公司扣抵14萬元
    ，麥豐公司扣抵8萬元），尚有借款13萬元迄未清償，且被
    上訴人於97年6月27日已終止與上訴人公司間之勞動契約關
    係，則上訴人公司顯然已無從按月以薪資抵扣借款，是上訴
    人抗辯以剩餘未清償之借款13萬元抵銷積欠被上訴人之前開
    金額，自屬可採，經核算後，上訴人應給付被上訴人之金額
    為19萬4,593元。至被上訴人雖主張：其已還款20萬元，並
    提出收款收據以佐其說。然觀之該收款收據上收款人為張淑
    杏（據被上訴人表示係王福漲之秘書），並非上訴人，且其
    上記載「兌現支票300000之200000」，亦與被上訴人係向上
    訴人以現金借款35萬元乙節不符，自難認該收款收據與被上
    訴人向上訴人清償前開借款有關，則被上訴人主張其已清償
    20萬元云云，顯非實在。
六、綜上所述，被上訴人主張與上訴人間有勞動契約關係存在，
    且依勞基法第14條第1項第6款之規定終止契約，均屬可採。
    從而，被上訴人依勞動契約及勞基法第16條、第17條、勞工
    退休金條例第12條第1項之規定，請求上訴人公司給付19萬4
    ,593元及自起訴狀繕本送達之翌日即97年8月23日起至清償
    日止，按週年利率5%計算之利息，為有理由，應予准許。逾
    此部分之請求，則屬無據，應予駁回。原審就超過上開應准
    許部分，為上訴人敗訴之判決，並為假執行之宣告，自有未
    洽。上訴人上訴意旨就此部分指摘原判決不當，求予廢棄改
    判，為有理由。至於上開應准許部分，原審判命上訴人給付
    ，並為假執行之宣告，核無違誤，上訴人上訴意旨，就此部
    分，仍執陳詞，指摘原判決不當，求予廢棄，為無理由，應
    駁回其上訴。
七、本件事證已臻明確，兩造其餘攻擊防禦方法及其他所為之舉
    證，經審酌後認對於本件判斷不生影響，爰不一一論述，併
    此敘明。
八、據上論結，本件上訴為一部有理由，一部無理由，依民事訴
    訟法第436條之1第3項、第449條第1項、第450條、第79條，
    判決如主文。
中　　華　　民　　國　　100　　年　　1　　月　　19　　日
                   勞工法庭    審判長法　官　郭美杏
                  　　　　　　　　　 法  官  汪怡君
                                     法　官　賴惠慈
以上正本係照原本作成。
本判決不得上訴。
中　　華　　民　　國　　100　　年　　1　　月　　19　　日
                      　             書記官　廖素芳
